臺灣高等法院刑事裁定
109年度抗字第663號
抗  告  人
即  聲請人  曾莉蓁


上列抗告人因被告曾仁權竊佔案件，不服臺灣新竹地方法院中華
民國109年4月9日駁回其聲請閱卷裁定（109年度聲字第343號）
，提起抗告，本院裁定如下：
    主  文
抗告駁回。                                             
    理  由
一、原裁定意旨略以：抗告人即聲請人曾莉蓁（下稱抗告人）固
    為臺灣新竹地方法院（下稱新竹地院）109年度易字第125號
    刑事案件之告訴人，及該院109年度附民字第92號刑事附帶
    民事案件之原告，惟抗告人未委任律師為告訴代理人或附帶
    民事訴訟代理人，其以原告身分聲請閱覽有關民刑案件之卷
    宗，難認有據，應予駁回等語。
二、抗告意旨略以：之前不准被告閱卷之規定違憲，現行法已准
    許被告閱卷，依同一法理，可知不准告訴人閱卷亦視同違憲
    云云。
三、按當事人及依法得聲請閱覽卷宗之人，因主張或維護其法律
    上利益，聲請交付法庭錄音或錄影內容時，應敘明理由，由
    法院為許可與否之裁定，法庭錄音錄影及其利用保存辦法第
    8條第1項定有明文。觀諸前述規定，得聲請法院許可交付法
    庭錄音光碟之聲請主體僅限於「當事人」及「依法得聲請閱
    覽卷宗之人」。而刑事訴訟法第3條規定「本法稱當事人者
    ，謂檢察官、自訴人及被告」，是刑事訴訟法各條文所稱之
    「當事人」，並不包括「告訴人」。又刑事訴訟法第33條規
    定「辯護人於審判中得檢閱卷宗及證物並得抄錄或攝影。無
    辯護人之被告於審判中得預納費用請求付與卷內筆錄之影本
    。但筆錄之內容與被告被訴事實無關或足以妨害另案之偵查
    ，或涉及當事人或第三人之隱私或業務秘密者，法院得限制
    之」，此規定依同法第271條之1，於委任律師為告訴代理人
    者準用之。是依上開條文得檢閱卷宗及證物並得抄錄或攝影
    之聲請權人，應僅限於具有律師身分之告訴代理人而已，並
    不及於告訴人「本人」，用意在於憑藉專門職業人員的執業
    倫理素養與遵守，以擔保卷證的完整性，此觀諸該條第2項
    但書規定即明（最高法院105年度台抗字第1025號裁定意旨
    參照）。
四、經查，抗告人既自陳為新竹地院109年度易字第125號刑事案
    件之告訴人，及該院109年度附民字第92號刑事附帶民事案
    件之原告，即非刑事案件之當事人，且未委任具律師資格之
    人為告訴代理人或訴訟代理人為其聲請閱卷，依上開規定，
    自無閱卷聲請權，新竹地院據此以109聲字第343號裁定駁回
    其聲請，尚無違誤。抗告意旨仍執前詞指摘原裁定不當，為
    無理由，應予駁回。
據上論斷，應依刑事訴訟法第412條，裁定如主文。
中　　華　　民　　國　　109 　年　　5 　　月　　7 　　日
                  刑事第四庭  審判長法　官  陳筱珮
                                    法　官  邱滋杉
                                    法　官  羅郁婷
以上正本證明與原本無異。
不得再抗告。
                                    書記官  蔡易霖
中　　華　　民　　國　　109 　年　　5 　　月　　7 　　日